臺灣高等法院高雄分院刑事判決　　　　　　　　　　九十三年度上訴字第九七號
　　上　訴　人
　　即　被　告　甲○○
右上訴人因違反毒品危害防制條例案件，不服臺灣高雄地方法院九十三年度訴字第一
四八五號中華民國九十三年八月三十一日第一審判決（起訴案號：臺灣高雄地方法院
檢察署九十三年度毒偵字第二一一七號；併辦案號：同署九十三年度毒偵字第五四四
三號），提起上訴，本院判決如左：
      主  文
原判決撤銷。
甲○○連續施用第一級毒品，處有期徒刑拾月，扣案之第一級毒品海洛因壹包（淨重
零點壹陸公克、包裝重零點貳陸公克）沒收銷燬；又連續施用第二級毒品，處有期徒
刑陸月。應執行有期徒刑壹年貳月，扣案之第一級毒品海洛因壹包（淨重零點壹陸公
克、包裝重零點貳陸公克）沒收銷燬。
    事  實
一、甲○○曾於民國（下同）九十一年間因施用毒品案件，於九十二年八月二十二日
    經強制戒治保護管束期滿，而由台灣高雄地方法院檢察署檢察官於九十二年九月
    一日以九十二年度戒毒偵字第七九四號為不起訴處分確定；又於九十二年十一月
    間因施用第二級毒品安非他命，經台灣高雄地方法院於九十三年三月二十五日以
    九十三年度簡字第一三四○號判處有期徒刑四月確定（現正執行中），仍無法戒
    除毒癮。復各基於施用第一級毒品海洛因及第二級毒品甲基安非他命之概括犯意
    ，於前開強制戒治執行完畢釋放後五年內，即九十三年四月二十四日十六時四十
    分許回溯二十四小時內之某時及同年七月二十一日十九時二十五分許回溯二十四
    小時內之某時，在不詳地點，連續施用第一級毒品海洛因二次及連續施用第二級
    毒品甲基安非他命二次。嗣於九十三年四月二十四日十四時許，在高雄市○鎮區
    鎮○路與新生路口為警查獲，並扣得第一級毒品海洛因一包（重○‧一六公克、
    包裝重○‧二六公克）；又於九十三年七月二十一日十八時五十分許，在高雄市
    苓雅區○○○路三六七號前，再次為警查獲。
二、案經高雄市政府警察局前鎮分局、苓雅分局報告台灣高雄地方法院檢察署檢察官
    偵查起訴及聲請併案審理。
    理  由
一、訊據上訴人即被告甲○○（下稱被告）坦承施用第二級毒品安非他命，否認施用
    第一級毒品海洛因。惟查，被告於九十三年四月二十四日十六時四十分許回溯二
    十四小時內之某時，在不詳地點，有施用第一級毒品海洛因及第二級毒品安非他
    命各一次之行為，業據其於原審坦承不諱，且被告為警查獲時所採集之尿液送驗
    結果，係呈甲基安非他命及嗎啡陽性反應，有高雄市立凱旋醫院九十三年五月九
    日出具之煙毒尿液檢驗成績書一份附卷可稽（詳原審卷第二十二頁），並有第一
    級毒品海洛因一包扣案可資佐證，而扣案之白色粉末一包確係第一級毒品海洛因
    （重○‧一六公克、包裝重○‧二六公克），有法務部調查局九十三年八月三日
    調科壹字第二二○○一七六三六號鑑定通知書一份在卷可憑，被告自白有此部分
    施用第二級毒品安非他命及於原審自白有此部分施用施用第一級毒品海洛因各一
    次之行為與事實相符，自堪採信。又被告於九十三年七月二十一日十九時二十五
    分許回溯二十四小時內之某時，在不詳地點，有施用第一級毒品海洛因及第二級
    毒品甲基安非他命之事實，亦經警於查獲被告時採取尿液檢驗結果，呈甲基安非
    他命及嗎啡陽性反應，有高雄市立凱旋醫院九十三年八月九日高市凱醫檢字第○
    二○四五號之煙毒尿液檢驗成績書一份附卷可稽，被告亦自白有此部分施用安非
    他命之事實，足見其此部分自白有施用安非他命之行為與事實相符；至於被告雖
    否認有施用第一級毒品海洛因之行為，惟按海洛因注射或施用入人體後，水解還
    原成嗎啡，再循嗎啡之代謝方式排出體外，此有行政院衛生署藥物食品檢驗局以
    七十三年十一月三十日（七三）藥檢壹字第０三０二二一號函說明綦詳，又尿液
    檢驗結果之正確性受到諸多因素之影響，如檢體簽收、處理、分析、文書處理及
    各檢驗單位所訂定之ＣＵＴＯＦＦＶＡＬＵＥ（閾值）不同等，均會影響到最後
    結果之判讀，目前尿液中煙毒之檢驗方法分述如下：一般實驗室接到尿液煙毒檢
    驗申請時，第一步驟為利用免疫分析法做初步篩檢，如篩檢濃度小於ＣＵＴＯＦ
    ＦＶＡＬＵＥ即判讀為陰性反應；如篩檢濃度大於ＣＵＴＯＦＦＶＡＬＵＥ，則
    必須進一步做確認試驗，確認試驗方法之原理須異於篩檢方法之原理，確認試驗
    方法目前國內常用的方法計有ＴＯＸＩ－ＬＡＢ（毒物層析法）、ＧＣ（氣體色
    層分析法）、ＧＣ－ＭＳ（氣體層析質譜儀分析法），依各實驗單位設備不同，
    選用方法而有不同，其精密度依次為ＧＣ－ＭＳ優於ＧＣ優於ＴＯＸＩ－ＬＡＢ
    ，此有高雄醫學大學附設中和紀念醫院八十三年六月十四日字第九六八０號函可
    資參酌。被告經警二次查獲時所採之尿液送請高雄市立凱旋醫院以免疫分析法做
    初步篩檢，再以ＧＣ－ＭＳ（氣體層析質譜儀分析法）做確認後之檢驗結果，其
    精密度已足以排除偽陽性之反應，且均呈嗎啡陽性反應，被告否認前揭二次施用
    第一級毒品海洛因之事實，係事後卸責之詞，不足採信。又，海洛因施用後，約
    百分之八十於二十四小時內自尿中排出，此有行政院衛生署食品檢驗局八十一年
    九月八日（八一）藥檢醫字第八一一四八八五號函敘綦詳。被告有右揭連續施用
    第一級毒品海洛因及連續施用第二級毒品安非他命之事實，堪以認定。又被告曾
    於九十一年間因施用毒品案件，於九十二年八月二十二日強制戒治保護管束期滿
    ，而由台灣高雄地方法院檢察署檢察官於九十二年九月一日以九十二年度戒毒偵
    字第七九四號為不起訴處分確定，此有台灣高等法院被告全國前案紀錄表及台灣
    高雄地方法院檢察署刑案資料查註紀錄表各一份附卷可參，其於初犯毒品危害防
    制條例，經強制戒治執行完畢釋放後五年內再犯毒品危害防制條例第十條之罪，
    應依法論科。
二、核被告所為，其施用第一級毒品海洛因之行為，係犯毒品危害防制條例第十條第
    一項施用第一級毒品罪；其施用第二級毒品安非他命之行為，係犯同條例第十條
    第二項之罪。其持有第一級毒品海洛因、第二級毒品安非他命之低度行為，應各
    為施用第一級毒品海洛因、第二級毒品安非他命之高度行為所吸收，不另論罪。
    其二次施用第一級毒品海洛因及二次施用第二級毒品安非他命之行為，各罪犯罪
    時間緊接，所犯為構成要件相同之罪，顯各基於概括之犯意為之，應各論以連續
    犯，並加重其刑。又其所犯施用第一級毒品及第二級毒品二罪間，犯意各別，構
    成要件不同，應予分論併罰。又併案部分與起訴事實有連續犯關係，為裁判上一
    一罪，本院自得一併審理。
三、原審論處被告施用第一級毒品及施用第二級毒品之罪刑，固非無見；惟查，原審
    未及就被告於九十三年七月二十一日十九時二十五分許回溯二十四小時內之某時
    ，施用第一級毒品海洛因及第二級毒品安非他命各一次之行為，予以併案審理，
    尚有未洽，被告上訴意否認有施用第一級毒品海洛因，並以原審就被告施用第二
    級毒品犯行部分量刑過重，而指摘原判決不當，雖無理由，但原判決既有上開可
    議之處，仍無可維持，應將原判決撤銷改判。爰審酌被告施用期間，及犯罪後之
    態度等一切情狀；另斟酌原判決未及就併辦之連續施用第一級、第二級毒品部分
    一併審理，適用法則不當等情，分別量處較原審為重如主文第二項所示之刑，並
    定其應執行之刑。扣案之白色粉末一包確係第一級毒品海洛因（淨重○‧一六公
    克、包裝重○‧二六公克），有法務部調查局九十三年八月三日調科壹字第二二
    ○○一七六三六號鑑定通知書一份在卷可參，扣案海洛因屬於第一級毒品，包裝
    則沾有第一級毒品海洛因，已無法與第一級毒品海洛因剝離，應全部視為第一級
    毒品，依毒品危害防制條例第十八條第一項前段之規定，宣告沒收併銷燬。
據上論結，依刑事訴訟法第三百六十九條第一項前段、第三百六十四條、第二百九十
九條第一項前段、第三百七十條但書，毒品危害防制條例第十條第一項、第二項、第
十八條第一項前段，刑法第十一條、第五十六條、第五十一條第五款，判決如主文。
本件經檢察官許月雲到庭執行職務。
中    華    民    國      九十三      年      十      月     二十九   日
                              臺灣高等法院高雄分院刑事第五庭
                                  審判長法官  曾永宗
                                        法官  陳明富
                                        法官  邱永貴
右正本證明與原本無異。
施用第一級毒品部分如不服本判決應於收受本判決後十日內向本院提出上訴書狀，其
未述上訴理由者，並得於提起上訴後十日內向本院補提理由書狀（均須按他造當事
人之人數附繕本)「切勿逕送上級法院」。
施用第二級毒品部分不得上訴。
                                      書記官  梁雅華
中    華    民    國      九十三      年      十      月     二十九   日
附錄本判決之論罪法條：
毒品危害防制條例第十條
施用第一級毒品者，處六月以上五年以下有期徒刑。
施用第二級毒品者，處三年以下有期徒刑。
